【裁判字號】    98,上訴,1892
【裁判日期】    990129
【裁判案由】    違反毒品危害防制條例
【裁判全文】
臺灣高等法院高雄分院刑事判決        98年度上訴字第1892號
上  訴  人  臺灣高雄地方法院檢察署檢察官
被      告  甲○○
上列上訴人因被告違反毒品危害防制條例案件，不服臺灣高雄地
方法院98年度審訴字第4237號中華民國98年11月18日第一審判決
（起訴案號：臺灣高雄地方法院檢察署98年度毒偵字第5577號）
，提起上訴，本院判決如下：
     主  文
上訴駁回。
     理  由
一、按不服地方法院之第一審判決而上訴者，須提出上訴書狀，
    並應敘述具體理由，上訴書狀未敘述上訴理由者，應於上訴
    期間屆滿後20日內補提理由書於原審法院。逾期未補提者，
    原審法院應定期間先命補正。但上訴書狀已敘述理由，惟所
    敘述者非屬具體理由，則屬不符上訴之法定程式，由第二審
    法院以其上訴不合法律上程式，判決駁回，不生定期命補正
    之問題，刑事訴訟法第350 條第1 項、第361 條、第362 條
    、第367 條定有明文。
二、次按，上開所稱「上訴書狀應敘述具體理由」，係指須就不
    服之判決為具體之指摘而言，如僅泛稱原判決認事用法不當
    或採證違法、判決不公等，均非具體理由（法院辦理刑事訴
    訟案件應行注意事項第162點參照）；復按所謂具體理由，
    必係依據卷內既有訴訟資料或提出新事證，指摘或表明第一
    審判決有何採證認事、用法或量刑等足以影響判決本旨之不
    當或違法，而構成應予撤銷之具體事由，始克當之（例如：
    依憑證據法則具體指出所採證據何以不具證據能力，或依憑
    卷證資料，明確指出所為證據證明力之判斷如何違背經驗、
    論理法則）；倘僅泛言原判決認定事實錯誤、違背法令、量
    刑失之過重或輕縱，而未依上揭意旨指出具體事由，或形式
    上雖已指出具體事由，然該事由縱使屬實，亦不足以認為原
    判決有何不當或違法者（例如：對不具有調查必要性之證據
    ，法院未依聲請調查亦未說明理由，或援用證據不當，但除
    去該證據仍應為同一事實之認定），皆難謂係具體理由，俾
    與第二審上訴制度旨在請求第二審法院撤銷、變更第一審不
    當或違法之判決，以實現個案救濟之立法目的相契合，並節
    制濫行上訴」（最高法院97年度台上字第892號判決意旨參
    照）。是如上訴理由書狀並未依據卷內訴訟資料，具體指摘
    原判決認事用法有何違法或不當之情形，即屬上訴未敘述具
    體理由。
三、本件被告甲○○因犯施用第一級毒品罪，累犯，經原審判處
    有期徒刑拾月在案。公訴人不服原判決，於上訴期間之98
    年12月7 日提出上訴書，上訴理由略以：「海洛因與甲基安
    非他命，分屬鎮靜劑與興奮劑，效用迥然不同，同時施用因
    藥性相剋，而會大幅降低或縮短所產生之愉悅感，而二者價
    格昂貴，取得不易，施用者應以分別施用為常態，同時施用
    為例外，本件既無事證足認被告係同時施用海洛因及甲基安
    非他命，被告空言辯稱同時施用，與常理不符，自無可採，
    況被告於警偵訊中，僅承認有施用毒品海洛因，嗣於原審審
    理時，始改稱將二者同時滲入香菸點燃施用云云，供述前後
    不一，自難採信，原審遽採認被告辯詞，論以想像競合犯，
    從一重之毒品危害防制條例第10條第1 項之施用第一級毒品
    罪處斷，難認無誤，請撤銷改判為數罪」等語。
四、經查，原審就認定被告係同時施用第一、二級毒品，而以一
    行為觸犯毒品危害防制條例第10條第1 項及同條例第10條第
    2 項之罪，為想像競合，應從一重毒品危害防制條例第10條
    第1 項之施用第一級毒品罪處斷，已詳細論述分析：「本案
    被告為警查獲所採之尿液檢體，經送高雄市立凱旋醫院以酵
    素免疫法及氣相層析質譜法檢驗結果，同時呈現可待因、嗎
    啡、安非他命、甲基安非他命等毒品成分之陽性反應，而被
    告供稱其於98年8 月29日，係以摻入香菸吸食之方式，同時
    施用第一級毒品海洛因及第二級毒品甲基安非他命，參照行
    政院衛生署管制藥品管理局93年2 月9 日管宣字第09300010
    92號函意旨，即第二級毒品甲基安非他命可以口服、鼻吸、
    煙吸或注射等方式施用，然無任何證據顯示被告係以摻入香
    菸吸食以外之方法施用第二級毒品甲基安非他命，故基於「
    罪疑有利被告原則」（in dubio pro reo），認為被告於98
    年8 月29日，係以摻入香菸吸食之方式，同時施用第一、二
    級毒品，而一行為觸犯毒品危害防制條例第10條第1 項及同
    條例第10條第2 項之罪，為想像競合，應從一重毒品危害防
    制條例第10條第1 項之施用第一級毒品罪處斷」等理由（見
    原判決第3 頁第11-23 行），按被告固曾於警詢中僅供承施
    用第一級毒品海洛因，嗣於原審始改稱係同時又施用第二級
    毒品甲基安非他命，而遍查全卷並無任何證據足資佐證被告
    係同時、同一行為，施用第一級毒品海洛因及第二級毒品海
    洛因，惟亦無證據足證被告係先後分別施用上開二種毒品，
    故本件被告究係以一行為同時施用上開二種毒品，抑或先後
    分別起意於不同時、地施用上開二種毒品，檢察官並未積極
    舉證，其上揭上訴意旨之論點主張僅係所謂藥性相剋之推論
    或常情臆測，此部分事實認定即有疑議與困難，自應從「罪
    證有疑，利於被告」之證據法則，為有利於被告之認定，即
    認係同一時間、地點，以同一摻入香菸吸食之行為方式，同
    時施用第一級毒品海洛因及第二級毒品甲基安非他命，觸犯
    數罪名，論以想像競合犯。準此，原審此部分之認事用法，
    並無違誤，檢察官上訴意旨，空泛指摘原判決此部分有所違
    誤云云，殊非可採。
五、綜上所述，公訴人所提出之上訴理由，均非依據卷內既有訴
    訟資料或提出新事證，具體指摘原判決上開採證認事，有何
    足以影響判決本旨之不當或違法，而構成應予撤銷之具體事
    由，徒以「海洛因與甲基安非他命藥性相剋，且二者價格昂
    貴，取得不易，施用者應以分別施用為常態，同時施用為例
    外，無證據證明被告係同時施用，被告於警、偵訊中，僅承
    認有施用毒品海洛因，嗣於原審始改稱二者同時滲入香菸點
    燃施用，供述前後不一，自難採信，原審遽採認被告辯詞，
    論以想像競合犯，從一重之毒品危害防制條例第10條第1 項
    之施用第一級毒品罪處斷，難認無誤」云云，而指摘原判決
    不當，請求撤銷改判為數罪，依據首揭說明，公訴人所提之
    前述上訴理由，核與刑事訴訟法第361 條第2 項所稱「具體
    理由」顯非相當，其上訴顯屬違背法律上之程式，應由本院
    依同法第367 條前段、第372 條規定，不經言詞辯論，判決
    如主文。
據上論斷，應依刑事訴訟法第367 條前段、第372 條，判決如主
文。
中    華    民    國    99    年    1    月     29   日
                刑事第五庭    審判長法  官  任森銓
                                    法  官  施柏宏
                                    法  官  鍾宗霖
以上正本證明與原本無異。
如不服本判決應於收受本判決後10日內向本院提出上訴書狀，其
未敘述上訴理由者，並得於提起上訴後10日內向本院補提理由書
狀（均須按他造當事人之人數附繕本）「切勿逕送上級法院」。
中    華    民    國    99    年    1     月    29    日
                                    書記官  邱麗莉

司法院資訊處製作；財團法人民間司法改革基金會備份。
